【裁判字號】    98,交訴,95
【裁判日期】    980525
【裁判案由】    肇事逃逸罪
【裁判全文】
臺灣臺中地方法院刑事判決              98年度交訴字第95號
公  訴  人  臺灣臺中地方法院檢察署檢察官
被      告  甲○○
上列被告因公共危險等案件，經檢察官提起公訴（九十八年度偵
字第四五三六號），經被告於準備程序中就被訴事實為有罪之陳
述，受命法官於聽取當事人之意見後，由本院合議庭裁定由受命
法官以簡式審判程序判決如下：
    主    文
甲○○駕駛動力交通工具肇事，致人受傷而逃逸，處有期徒刑陸
月，如易科罰金，以新臺幣壹仟元折算壹日。緩刑年，並向公
庫支付新臺幣萬元。
    犯罪事實
一、甲○○於民國九十八年一月十二日凌晨三時許，駕駛車牌號
    碼Ｒ九－○四一七號自用小客車，沿臺中市○○○路由東往
    西方向行駛，行經五權西路與文心路交岔路口附近，適有乙
    ○○駕駛車牌號碼Ｒ五－一一一七號自用小客車原停放臺中
    市○○○路路旁，疏未注意應讓行進中之車輛優先通行之規
    定，貿然駛入臺中市○○○路，雙方煞避不及發生碰撞，致
    乙○○受有頭部挫傷、頸部及背部扭傷之傷害（傷害部分業
    經和解未據告訴）。詎甲○○明知與乙○○所駕駛前揭車輛
    碰撞，顯然乙○○車內之人將受有傷害，竟未採取任何救護
    措施或得乙○○同意，反另起肇事逃逸之犯意，駕車駛離現
    場而逃逸。嗣經警據報到場處理，循線查知上情。
二、案經臺中市警察局第四分局報請臺灣臺中地方法院檢察署檢
    察官偵查起訴。
    理    由
一、程序方面：
  (一)本案被告甲○○所犯係死刑、無期徒刑、最輕本刑為三年以
    上有期徒刑以外之罪，被告於行準備程序中就被訴事實為有
    罪之陳述，經法官告知簡式審判程序之旨，並聽取公訴人、
    被告之意見後，認為適宜進行簡式審判程序，而依刑事訴訟
    法第二百七十三條之一第一項規定，裁定改用簡式審判程序
    ，是本案之證據調查，依刑事訴訟法第二百七十三條之二、
    同法第一百五十九條第二項之規定，不適用傳聞法則有關限
    制證據能力之相關規定。
  (二)本案被告所為不利於己之供述，並無出於強暴、脅迫、利誘
    、詐欺、疲勞訊問、違法羈押或其他不正之方法，亦非違反
    法定障礙事由經過期間不得訊問或告知義務之規定而為，依
    刑事訴訟法第一百五十六條第一項、第一百五十八條之二規
    定，應認其有證據能力。
  (三)本案認定犯罪事實所憑之非供述證據，均無違反法定程序而
    取得之情形，依刑事訴訟法第一百五十八條之四反面規定，
    自有證據能力。
二、上揭事實，業據被告於本院審理時均坦承不諱，且與被害人
    乙○○於警詢中陳述及於偵查中以證人身分證述情節相符，
    並有林新醫院診斷證明書一紙、道路交通事故現場圖、道路
    交通事故調查報告表(一)(二)、臺中市○○○道路交通事故初步
    分析研判表各一份，及交通事故照片八張在卷可資佐證，足
    見被告之自白與事實相符，應堪採信。且按汽車駕駛人，駕
    駛汽車肇事致人受傷或死亡，應即採取救護或其他必要措施
    ，並向警察機關報告，不得駛離，為道路交通管理處罰條例
    第六十二條第一項所明定。又因道路交通事故之發生，常非
    於己之鄰親家里，時有告救不能情事，乃科以肇事者須即採
    取救護或其他必要措施，並應向警察機關報告之法定義務，
    以防因就醫延誤致生無謂傷亡，並俾得通知傷亡者家屬到場
    ，以明責任，是凡肇事人於行車肇事致人受傷或死亡，未即
    採取救護或其他必要措施，並向警察機關報告，即駕車逃逸
    者，均應依該規定處罰，至其嗣後是否受刑事訴追及已否與
    被害人達成民事和解，賠償損失，對其應受處罰乙節，並不
    生影響。職是之故，汽車駕駛人駕駛汽車肇事，不論其責任
    之歸屬為何，即有義務留在肇事現場，採取救護或其他必要
    措施，並向警察機關報告，以維護他人之生命與其他用路人
    之交通安全。其立法目的，既係促使駕駛人於肇事致死傷後
    ，能對被害人即時救護，報告警察機關，以減少死傷，是該
    罪之成立祇以行為人有駕駛動力交通工具肇事，致人死傷而
    逃逸之事實為已足（最高法院九十二年度臺上字第四四六八
    號判決意旨參照）。本件被告明知與被害人乙○○所駕駛前
    揭車輛碰撞，顯然被害人乙○○車內之人將受有傷害，竟未
    採取任何救護措施或得被害人乙○○同意，猶自行駕車離去
    ，揆諸前揭判決意旨，不論被告對本件事故有無過失，其肇
    事逃逸已甚灼然。綜上，本案事證明確，應依法論科。
三、核被告所為，係犯刑法第一百八十五條之四肇事逃逸罪。爰
    審酌被告與他人車輛發生碰撞後逃逸，有違人類互助之精神
    ，暨其犯罪之動機、目的、手段，及犯後坦承犯行，態度尚
    可等一切情狀，量處如主文所示之刑，並諭知易科罰金之折
    算標準，以示懲儆。末查，被告前未曾受有期徒刑以上刑之
    宣告，有臺灣高等法院被告全國前案紀錄表及臺灣臺中地方
    法院檢察署刑案資料查註紀錄表在卷可查，其因短於思慮，
    畏於承擔責任，致觸犯本案肇事逃逸犯行，惟犯後坦承犯行
    ，尚知悔悟，且與被害人乙○○已就傷害部分達成和解，有
    和解書及調解書各一紙在卷可憑，是本院認被告確有深刻悔
    悟之心，經此起訴、審判程序後，當知所警惕，信無再犯之
    虞，被告所犯肇事逃逸罪所宣告之刑，以暫不執行為適當，
    依刑法第七十四條第一項第一款、第二項第四款之規定，為
    被告緩刑三年之宣告，及命向公庫支付如主文所示之金額，
    以啟自新。
依刑事訴訟法第二百七十三條之一第一項、第二百九十九條第一
項前段，刑法第一百八十五條之四、第四十一條第一項前段、第
七十四條第一項第一款、第二項第四款，刑法施行法第一條之一
第一項、第二項但書，判決如主文。
中    華    民    國    98    年    5     月    25    日
                      交通法庭  法  官  黃裕仁
以上正本證明與原本無異。
如不服本判決應於收受判決後十日內向本院提出上訴書狀，並應
敘述具體理由；其未敘述上訴理由者，應於上訴期間屆滿後二十
日內向本院補提理由書（均須按他造當事人之人數附繕本，切勿
逕送上級法院）。
                                書記官  何惠文
中    華    民    國    98    年    5     月    25    日
附錄論罪科刑法條
中華民國刑法第一百八十五條之四
駕駛動力交通工具肇事，致人死傷而逃逸者，處六月以上五年以
下有期徒刑。


司法院資訊處製作；財團法人民間司法改革基金會備份。
